【裁判字號】    91,交聲,1284
【裁判日期】    920515
【裁判案由】    違反道路交通管理處罰條例聲明異議
【裁判全文】
臺灣臺北地方法院交通事件裁定                  九十一年度交聲字第一二八四號
    原處分機關  臺北市交通事件裁決所
    異  議  人
    即受處分人  乙○○
右列受處分人因違反道路交通管理處罰條例案件，對於臺北市交通事件裁決所九十一
年八月十二日所為之處分（原處分：北市裁三字第裁二二─ＡＢＵ八七二○○三號）
，聲明異議，本院裁定如左：
    主  文
原處分關於乙○○違反駕駛汽車肇事致人受傷，應即採取救護或其他必要措施，並向
警察機關報告，不得駛離之規定，應吊扣其駕照六個月部分撤銷。
第一項撤銷部分乙○○不罰。
其餘異議駁回。
    理  由
一、按「汽車駕駛人，駕駛汽車肇事致人受傷或死亡，應即採取救護或其他必要措施
    ，並向警察機關報告，不得駛離；違者吊扣其駕照三個月至六個月；逃逸者吊銷
    駕駛執照。」，道路交通管理處罰條例第六十二條第一項定有明文，則必汽車駕
    駛人明知肇事已致人受傷或死亡，始依上開規定負有採取救護或其他必要措施，
    並向警察機關報告，不得駛離等義務，茍肇事時並不知有發生死亡或受傷之結果
    ，縱使駛離或未報告警察機關，仍無上開規定之違反。次按，汽車駕駛人轉彎時
    ，在多車道左轉彎，不先駛入內側車道者，處二百元以上六百元以下（即新臺幣
    六百元以上一千八百元以下）罰鍰；又汽車駕駛人有同條例第四十八條規定之情
    形者，除依原條款處罰鍰外，並予記違規點數一點，道路交通管理處罰條例第四
    十八條第四款、第六十三條第一項第一款規定甚明。
二、本件異議人即受處分人乙○○於民國九十年五月二十日十三時，在臺北市○○路
    、汀洲路口，因駕駛車牌號碼為Ｓ九─二六八五號自用小客車自外側車道左轉，
    而與陳雨麟所駕駛車牌號碼ＢＡＵ─九九五號重型機車發生擦撞，致鄭雨麟受傷
    而肇事後，未報警處理並駕車駛離，違反道路交通管理處罰條例第四十八條第四
    款、第六十二條第一項規定，經警製單舉發，原處分機關乃於九十一年八月十二
    日以北市裁三字第裁二二─ＡＢＵ八七二○○三號違反道路交通管理事件裁決書
    ，裁處罰鍰新臺幣一千八百元，吊扣駕駛執照六個月，並依道路交通管理處罰條
    例第六十三條第一項第一款規定記違規點數一點，有臺北市政府警察局舉發違反
    道路交通管理事件通知單、上開裁決書、警詢筆錄、臺北市立和平醫院診斷書、
    道路交通事故調查報告表、道路交通事故補充資料表、交通事故談話紀錄表影本
    各一件在卷可稽。
二、本件異議人提起異議辯稱：事發當時未有公正之第三人親見違規事實，警局依據
    陳雨麟之陳述逕行舉發，未作事實之調查，實有不當，且陳雨麟自陳「究竟是他
    （指異議人）撞到我或我的車子撞到他，因當時雨下得很大，我也不很清楚」，
    足見陳雨麟無法辨別究竟是自己或他人肇事，而當天下大雨，其感覺車輛後方保
    險桿有輕微被碰撞，其停下來沒看到什麼，亦沒看到有車子倒下去，心想下大雨
    ，車上有小孩，且車子已舊，便覺沒什麼關係就駛離。甲○○分局所指違規地點
    為異議人平日回家必經道路，均會事先靠左側車道以備左轉，不至於行至欲左轉
    之路口才突然左轉，並無於外側車道左轉之違規事實等語。經查：
  (一)本件異議人之車輛於前揭時、地與鄭雨麟所駕駛重型機車發生擦撞，致鄭雨麟受
    有左肘一公分乘以一公分擦傷及三公分乘以五公分擦傷、左腕○點五公分乘以二
    公分擦傷、右膝一公分乘以二公分擦傷之傷害，嗣異議人未報警處理即駕車駛離
    等情，固屬實情，惟據證人陳雨麟於臺灣臺北地方法院檢察署九十年度偵字二四
    四一○號偵查中陳稱：當天雨下得很大，其戴全罩式安全帽，其機車與乙○○之
    車輛只是輕微碰撞，伊沒聽到撞擊聲，有滑倒等語（參該偵查卷第三十三頁反面
    ）；於本院調查時結證稱：其滑倒後，擦撞到伊之車輛有停下來大約十幾秒後就
    開走等語，足見異議人辯稱事發當天下大雨，異議人之車輛與鄭雨麟之機車僅輕
    微擦撞險，異議人曾停下來查看等語屬實。而異議人停車查看之際，因證人鄭雨
    麟已經滑到，當時又下大雨，異議人辯稱其未看到有車子倒下去等語，非無可能
    。是本件既無積極證據足證異議人於右揭時、地確實明知肇事且致人受傷，尚難
    令負採取救護或其他必要措施，並向警察機關報告，不得駛離之義務。從而異議
    人於肇事時因不知有發生受傷之結果而駛離未報告警察機關，依前開說明，其未
    向警察機關報告而駛離之行為，尚不構成道路交通管理處罰條例第六十二條第一
    項規定之違反。是以原處分機關以異議人違反上開規定遽予裁罰，既有可議，本
    院認異議人此部份異議為有理由，應撤銷此部份之原處分，另諭知如主文第二項
    所示。
  (二)本件異議人於右揭時間駕駛車牌號碼為Ｓ九─二六八五號自用小客車沿臺北市○
    ○路北往南方向行駛，行經臺北市○○路、汀洲路口，逕由南海路外側車道左轉
    轉入汀州路之事實，業據證人陳雨麟於上開警詢、偵查中陳述甚詳，參以異議人
    並不否認其於右揭時、地駕車左轉之事實，且證人陳雨麟與異議人素不相識，並
    無怨隙，應無故為誣攀之理，是證人陳雨麟之證述應堪採信。而本件異議人既無
    任何證據證明警員舉發有何違誤情事，則其辯稱未自外側車道左轉云云，尚無足
    採信。從而此部份原處分機關據以依法處分，核無違誤，本件異議此部分為無理
    由，應予駁回。
據上論結，應依道路交通案件處理辦法第十九條、第二十條，裁定如主文。
中      華      民      國      九十二      年    五    月      十五    日
                                    臺灣臺北地方法院交通法庭
                                        法  官  張  筱  琪
右正本證明與原本無異
如不服本裁定應於送達後五日內向本院提出抗告狀
                                        書記官  潘  文  賢
中      華      民      國      九十二      年    五     月    十六     日


司法院資訊處製作；財團法人民間司法改革基金會備份。
